臺灣彰化地方法院刑事判決　　　　　　 95年度交易字第120號
公　訴　人　臺灣彰化地方法院檢察署檢察官
被　　　告　乙○○
選任辯護人　陳忠儀　律師
上列被告因過失致重傷害案件，經檢察官提起公訴（九十五年度
調偵字第一０三號），被告於準備程序中就被訴事實均為有罪之
陳述，經告知簡式審判程序之旨，並聽取公訴人、被告二人之意
見後，由本院合議庭裁定由受命法官獨任進行簡式審判程序，判
決如下：
    主  文
乙○○因過失傷害人致重傷，處有期徒刑陸月，如易科罰金，以
銀元佰元即新臺幣玖佰元折算壹日。
    犯罪事實
一、乙○○於民國94年12月27日18時55分許，本應注意快車道屬
    禁止臨時停車之處所，不得任意停車，及臨時停車時，應依
    車輛順行方向緊靠道路右側，又停於路邊之車廂，在夜間照
    明不清之道路，應顯示停車燈光或反光標識，以避免造成道
    路交通往來發生肇事危險，且依當時之情形亦非不能注意，
　  其竟疏未注意，僅因欲臨時卸貨竟貿然將其所駕駛之車牌號
    碼PX-0179號自小客車逆向及斜停在彰化縣員林鎮○○路378
    號前，且車頭已跨占至員南路之快車道上；適有由洪光復 (
    公共危險部分，另由臺灣彰化地方法院檢察署檢察官為職權
    不起訴處分)酒醉駕駛車牌號碼PQ-0595號自小貨車，沿彰化
    縣員林鎮○○路由東向西方向行駛至該地點，因酒後精神不
    佳、反應力慢，未能注意車前狀況，致其所駕駛之自小貨車
    右前車頭撞擊乙○○所停放該處之自小客車右前車頭而肇事
    ，洪光復因此受有頭部外傷合併挫傷性腦內出血、右側硬腦
    膜下血腫及腦腫脹等傷害，經送醫進行開顱手術及後續治療
    後，至今其認知及四肢功能嚴重受損，無法回答任何問題及
    自行翻身坐起，需藉鼻胃管灌食，且須24小時專人照護，神
    經功能障礙為永久喪失，極難復原而達重傷害程度。事故發
    生後經乙○○之友人報警處理，乙○○則留在該處等待員警
    到場，於員警未發覺何人為肇事者時，向員警承認為肇事人
    ，並主動接受審判。
二、案經洪光復之妻甲○○訴由彰化縣警察局員林分局報告臺灣
    彰化地方法院檢察署檢察官偵查起訴。
    理  由
一、訊據被告乙○○對於上揭時、地違規停車又未顯示停車燈光
    或反光標識致肇事之事實供認不諱，復有道路交通事故調查
    報告表（一）（二）、彰化縣警察局舉發違反道路交通管理
    事件通知單影本、道路交通事故現場圖各1紙及現場照片12
    張、錄影監視畫面翻拍照片6張附卷可稽；及童綜合醫院一
    般診斷書2紙、行政院衛生署彰化醫院96年2月13日彰醫病字
    第0960000844號函文暨所附認定已達重傷程度資料一份附卷
    可稽。按橋樑、隧道、圓環、障礙物對面、鐵路平交道、人
    行道、行人穿越道、快車道等處，不得臨時停車；及臨時停
    車時，應依車輛順行方向緊靠道路右側；停於路邊之車廂，
    及按在夜間照明不清之道路，應顯示停車燈光或反光標識；
    此道路交通安全規則第一百十一條第一項第一款、第二項
    前段、第一百十二條第一項第十三款分別定有明文。被告乙
    ○○為領有汽車駕照之汽車駕駛人，駕車自亦應注意此項道
    路交通安全規定。而參照卷附之道路交通事故調查報告表（
    一）所示，當時該處之情況為天候晴朗，夜間自然光線，路
    面乾燥、無缺陷、無障礙物等情況，均無不能注意之情事，
    竟違反上開交通規則，恣意將其自小客車逆向及斜停在彰化
    縣員林鎮○○路378號前，且車頭已跨占至員南路之快車道
    上，導致本件車禍之發生，足認被告有過失至明。另按，飲
    用酒類後其吐氣所含酒精濃度超過每公升0.25毫克以上者，
    不得駕車，及汽車行駛時，駕駛人應注意車前狀況及兩車併
    行之間隔，並隨時採取必要之安全措施，道路交通安全規則
    第一百一十四條第二款及第九十四條第三項定有明文。而被
    害人洪光復酒後駕車肇事，經警據報前往處理並至彰化員生
    醫院對洪光復進行抽血檢驗酒精濃度，測得血液檢驗酒精濃
    度高達264.8MG/DL，換算呼氣酒精濃度高達每公升1.32毫克
    ，亦有道路交通事故當事人酒精測定紀錄表1紙在卷可查；
    被害人洪光復酒後騎車，又未注意車前狀況，其亦與有過失
    。本件被害人就本件車禍雖亦同有上揭過失，然查被告之過
    失與被害人之過失併合而為危害發生之原因時，仍不得阻其
    過失責任，最高法院23年上字第5223號判例意旨可資參照。
    而被害人因本件車禍而受有頭部外傷合併挫傷性腦內出血、
    右側硬腦膜下血腫及腦腫脹等傷害，經送醫進行開顱手術及
    後續治療後，至今其認知及四肢功能嚴重受損，無法回答任
    何問題及自行翻身坐起，需藉鼻胃管灌食，且須24小時專人
    照護，神經功能障礙為永久喪失，極難復原而達重傷害程度
    ，被告乙○○自應負過失責任，且被告乙○○之過失行為與
    被害人之重傷害間，具有相當因果關係，本件事證明確，被
    告上開犯行洵堪認定。
二、按我國刑法於94年2月2日修正公布，95年7月1日施行（下稱
    新法；修正前刑法下稱舊法）後，依最高法院九十五年度第
    八次刑事庭會議決議之決議內容，有關新舊法適用原則摘要
    如下：
　(一)新法第二條第一項之規定，係規範行為後法律變更所生新舊
    法律比較適用之準據法，於新法施行後，應適用新法第二條
    第一項之規定，為「從舊從輕」之比較。
  (二)基於罪刑法定原則及法律不溯及既往原則，行為之處罰，以
    行為時之法律有明文規定者為限，必行為時與行為後之法律
    均有處罰之規定，始有新法第二條第一項之適用。
  (三)比較時應就罪刑有關之共犯、未遂犯、想像競合犯、牽連犯
    、連續犯、結合犯，以及累犯加重、自首減輕暨其他法定加
    減原因（如身分加減）與加減例等一切情形，綜其全部罪刑
    之結果而為比較。
三、核被告乙○○所為，係犯刑法第二百八十四條第一項後段之
    過失傷害人致重傷罪。本件起訴法條為同法第二百八十四條
    第一項前段之過失傷害罪，業據公訴人於本院審理時更正為
    刑法第二百八十四條第一項後段之過失傷害人致重傷罪，併
    此敘明。本件被告過失行為後，刑法關於自首、易科罰金及
    主刑罰金刑刑度等規定均有修正，依前揭最高法院九十五年
    度第八次刑事庭會議決議內容，應綜其全部罪刑之結果而為
    比較後，始得判斷應適用新法或舊法，經本院為如附表所示
    之比較後，認本件依刑法第二條第一項前段，就以下自首、
    易科罰金及主刑罰金刑等適用，應依舊法。又被告肇事後，
    於員警未發覺何人為肇事者時，向員警承認為肇事人，並主
    動接受裁判一節，除據被告當庭供明在卷外，並有彰化縣警
    察局道路交通事故肇事人自首情形紀錄表一紙在卷可憑，被
    告應依自首之規定，減輕其刑。爰審酌被告之平日素行尚屬
    良好、因渠過失肇事導致被害人因本件車禍事故受有重傷害
    之無可彌補後果、被告於肇事後自首、坦承過失犯行，被害
    人對本件事故之發生亦有過失，雙方過失之程度，被告迄未
    能與被害人達成和解等一切情狀，量處如主文所示之刑，並
    均諭知易科罰金之折算標準，以示懲儆。
據上論斷，應依刑事訴訟法第二百七十三條之一第一項、第二百
九十九條第一項前段，刑法第二條第一項前段、第二百八十四條
第一項後段、修正前刑法第六十二條前段、第四十一條第一項前
段，罰金罰鍰提高標準條例第一條前段、修正刪除前罰金罰鍰提
高標準條例第二條，判決如主文。
本案經檢察官吳宗達到庭執行職務。
中　　華　　民　　國　  96  　年　　3　　月　   21  　日
                　交通法庭           法  官     吳俊螢
以上正本證明與原本無異。
如不服本判決，應於判決送達後十日內，向本院提出上訴狀（須
附繕本），上訴於臺灣高等法院臺中分院。
告訴人或被害人對於判決如有不服具備理由請求檢察官上訴者，
其上訴期間之計算係以檢察官收受判決正本之日期為準。
中　　華　　民　　國　  96  　年　　3　　月　   21  　日
                                     書記官     林怡吟
附錄本案論罪科刑法條依據：
刑法第二百八十四條：
因過失傷害人者，處六月以下有期徒刑、拘役或五百元以下罰金
，致重傷者，處一年以下有期徒刑、拘役或五百元以下罰金。
從事業務之人，因業務上之過失傷害人者，處一年以下有期徒刑
、拘役或一千元以下罰金，致重傷者，處三年以下有期徒刑、拘
役或二千元以下罰金。
附　　表：
┌──┬─────┬─────────────────────────┐
│編號│修正事項  │  以各別修正事項討論新、舊法之比較適用            │
├──┼─────┼─────────────────────────┤
│ 一 │自首部分  │刑法第六十二條有關自首之規定，在新法部分係規定「得│
│    │          │減輕其刑」，而舊法時則係規定「減輕其刑」，經比較修│
│    │          │法前後之規定，應認修正前刑法第六十二條之規定，對行│
│    │          │為人有利。                                        │
├──┼─────┼─────────────────────────┤
│ 二 │易科罰金部│刑法第四十一條第一項前段關於得易科罰金之規定，修正│
│    │分        │前係以「因身體、教育、職業、家庭之關係或其他正當事│
│    │          │由，執行顯有困難」為其要件，新法則刪除此要件，修正│
│    │          │理由說明上述規定限制過嚴，欠缺彈性，與易科罰金制度│
│    │          │旨在救濟短期自由刑流弊之旨趣不符，且刪除該要件後使│
│    │          │檢察官得視具體個案審酌宜否易科罰金，更符告易科罰金│
│    │          │制度之意旨。另修正前刑法第四十一條第一項前段配合罰│
│    │          │金罰鍰提高標準條例第二條（現已刪除）之規定，係以「│
│    │          │銀元三百元即新台幣九百元折算一日」為易科罰金之折算│
│    │          │標準，至修正後之刑法第四十一條第一項乃係以「新台幣│
│    │          │一千元、二千元或三千元折算一日」為易科罰金之折算標│
│    │          │準。而觀諸歷年來之實務運作情形，在法院宣告易科罰金│
│    │          │折算標準之案件，檢察官執行時乃以准予易科罰金為原則│
│    │          │，不准易科罰金為例外，是以比較修法前後之規定，應認│
│    │          │修正後刑法第四十一條第一項前段提高易科罰金之折算標│
│    │          │準之適用，對於行為人而言較為不利，依刑法第二條第一│
│    │          │項前段之規定，應適用舊法之規定。                  │
├──┼─────┼─────────────────────────┤
│ 三 │主刑罰金刑│刑法第三十三條第五款有關罰金刑部分，在新法部分係規│
│    │部分      │定為罰金：新臺幣一千元以上，以百元計算之。而舊法時│
│    │          │則係規定為罰金：一元以上。經比較修法前後之規定，應│
│    │          │認修正前刑法第三十三條第五款之規定，對行為人有利。│
├──┴─────┴─────────────────────────┤
│總結：本案綜合前開結果，認仍應適用舊法之規定。                      │
└──────────────────────────────────┘
